【裁判字號】    97,上易,20
【裁判日期】    970306
【裁判案由】    妨害風化
【裁判全文】
臺灣高等法院臺南分院刑事判決          97年度上易字第20號
上  訴  人  臺灣臺南地方法院檢察署檢察官
被      告  甲○○
上列上訴人因被告妨害風化案件，不服臺灣台南地方法院九十六
年度簡上字第四二三號中華民國九十六年十一月廿二日第一審判
決（起訴案號：臺灣台南地方法院檢察署九十六年度偵字第六六
八一號），提起上訴，本院判決如下：
    主  文
原判決撤銷。
甲○○販賣猥褻之影音光碟片，處拘役肆拾日，減為拘役貳拾日
，如易科罰金，以新台幣壹仟元折算壹日；扣案色情光碟片參拾
片，均沒收之。
    事  實
一、甲○○為台南縣麻豆鎮○○路○段四二之一號「戰神情趣用
    品店」負責人，明知不詳成年男子，來店兜售色情影音光碟
    ，內容均呈現男女全裸交媾、口交、雜交、男性以手指插入
    女子生殖器等猥褻畫面，並含有暴力、性虐待，而無藝術性
    、教育性、醫學性等價值之令一般人感覺不堪呈現於眾或不
    能忍受而排拒畫面，均為客觀上足以刺激或滿足性慾，並引
    起一般人羞恥、噁心或厭惡感，而侵害一般民眾性道德情感
    之猥褻光碟，竟自民國（下同）九十六年四月起，以每片新
    台幣（下同）六十元代價，購入色情猥褻光碟五十片，再以
    每片八十元價格，販售予來店不特定顧客，以賺取差價牟利
    ，迄至九十六年四月十六日廿一時十分許，在上址為警當場
    查獲，並扣得色情光碟三十片。
二、案經台南縣警察局麻豆分局移請台南地方法院檢察署檢察官
    偵查後聲請簡易判決處刑，經原審認不宜以簡易判決處刑，
    而改依通常程序審理。
    理  由
甲、證據能力部分：
    按被告以外之人於審判外陳述，雖不符前四條規定，而經當
    事人於審判程序同意作為證據，法院審酌該言詞陳述或書面
    陳述作成時情況，認為適當者亦得為證據；當事人、代理人
    或辯護人於法院調查證據時，知有第一百五十九條第一項不
    得為證據情形，而未於言詞辯論終結前聲明異議者，視為有
    前項同意，刑事訴訟法第一百五十九條之五定有明文。查被
    告對本件所引證據證據能力，均未聲明異議，復經本院於審
    理時提示被告表示意見，本院審酌該等書面證據取得過程並
    無瑕疵，與本案待證事實間復具有相當關聯性，以之為本案
    證據並無不當，自得採為本件認定事實基礎，合先敘明。
乙、實體部分：
    訊據被告甲○○矢口否認有上開妨害風化犯行，辯稱：因情
    趣店生意不好，才以週年慶購買一千元以上商品，贈送一片
    Ａ片光碟方式，我僅是供有需求成年人觀賞，增進夫妻感情
    ，與一般夜市純粹販賣Ａ片不同云云。惟查：
一、本件扣案光碟經檢察官勘驗結果，確均有暴露人體三點、性
    交等畫面，有翻拍照片一二○張在卷可參（詳偵查卷）。而
    被告明知扣案光碟內容，含有暴露人體三點及性交等畫面，
    客觀上足以刺激或滿足性慾，猶自九十六年四月起，向不詳
    業務員買入色情光碟五十片，並在所設「戰神情趣用品店」
    （設於台南縣麻豆鎮○○路○段四二之一號），販售予前來
    消費不特定顧客或作為店內週年慶活動贈品等情，亦據被告
    於本院供承在卷，並有搜索、扣押筆錄、現場狀況照片八張
    及上開光碟三十片扣案可證，則被告將色情光碟販售或以週
    年慶名義，搭配贈送予不特定人等情，堪信為實。
二、次查，本件被告所為，是否構成刑法第二百三十五條第一項
    販賣猥褻之文字、圖畫、聲音、影像或其他物品罪，爭點在
    於：本件扣案色情光碟，是否為上開條文所規範，不許散佈
    、販賣流通於不特定人「猥褻物品」？若是，則被告所為是
    否構成「販賣」猥褻物品罪？茲說明如下：
  (一)按刑法第二百三十五條第一項規定，所謂散布、播送、販賣
    、公然陳列猥褻之資訊或物品，或以他法供人觀覽、聽聞之
    行為，係指對含有暴力、性虐待或人獸性交等而無藝術性、
    醫學性或教育性價值之猥褻資訊或物品為傳布，或對其他客
    觀上足以刺激或滿足性慾，而令一般人感覺不堪呈現於眾或
    不能忍受而排拒之猥褻資訊或物品，未採取適當安全隔絕措
    施而傳布，使一般人得以見聞之行為（釋字六一七號參照）
    。由此足見，刑法第二百三十五條所欲規範猥褻物品，可分
    二類，一為所謂「含有暴力、性虐待或人獸性交等而無藝術
    性、醫學性或教育性價值」之所謂硬蕊（ hard core）猥褻
    資訊或物品；一為「客觀上足以刺激或滿足性慾，而令一般
    人感覺不堪呈現於眾或不能忍受而排拒」之非硬蕊一般猥褻
    言論，且必須對該資訊未採取適當安全隔絕措施而傳布，致
    一般人得以見聞，始足當之。而刑法第二百三十五條所稱「
    猥褻」一詞，係一評價性不確定法律概念，其定義、界限及
    判斷，會隨時代演變、風格變易及閱覽者地域、生活背景差
    異而有所不同。惟本於該罪，係屬妨害風化犯罪，目的應在
    於保護社會善良風俗，防止破壞性道德意旨，所謂「猥褻」
    一詞，當係指其內容不僅在客觀上足以刺激或滿足人之性慾
    ，且亦會使普通一般人產生厭惡感或羞恥感，而侵害性的道
    德感情，依一般社會通念，足認有傷於社會風俗者而言。猥
    褻文字、圖樣與藝術性、醫學性、教育性，乃至單純娛樂休
    閒性文字、圖畫之區別，應就其內容整體之特性及目的而為
    觀察，基於尊重憲法第十一條保障人民言論出版自由之本旨
    ，兼顧善良風俗及青少年身心健康之維護，依當時一般社會
    觀念決定之，業據大法官釋字四○七號解釋明確。是本件色
    情光碟內容，是否已達猥褻程度，尚難單就其內容（不論是
    影像、聲音或文字）是否著墨於男女性行為，或性器官描述
    而遽論，依上開大法官解釋，應就該光碟內容，是否在客觀
    上足以刺激或滿足性慾，且其對性慾刺激方式，是否已達到
    引起普通一般人「羞恥或厭惡感」而侵害性的道德感情，有
    礙於社會風化的程度等情，以綜合判斷。
  (二)再查，本件扣案三十片光碟，經勘驗結果，片名「性慾診斷
    ，緊縛極盡之性虐待地獄」、「絕美秘書豈可輕饒」等光碟
    ，其內容主要係以女主角遭暴力、綑綁凌虐等性虐待情節為
    故事題材，其各段性交、口交等行為間，少有其他情節於前
    後串聯（詳警卷廿三至五二頁勘驗照片，上訴卷九一頁），
    綜觀其整體內容及呈現方式，尚難認有何藝術性、醫學性、
    教育性等正面評價內涵，顯屬大法官釋第六一七號解釋所指
    「第一類猥褻物品」無疑。其餘光碟內容，則均含有刻意誇
    大表露男、女性器官，呈現男女異性、同性間各式性交、口
    交、雜交、自慰等各種姿勢畫面，且搭配女子喊叫聲及描述
    該情節等，而無藝術性、教育性、醫學性等價值文字，其中
    或有男女戶外交媾等有礙社會風化畫面（如片名「性愛美眉
    戶外出擊」），或有女子扮演學生角色，身著學生制服，刻
    意傳遞女學生與男子性交資訊等，明顯破壞平等和諧社會性
    價值秩序畫面（如片名「優美臉蛋學生辣妹、美少女課外授
    業、學生情人熱愛兼差、班花缺錢放學兼差」等）。衡諸當
    前社會發展，上開光碟內容，不僅客觀上足以刺激或滿足性
    慾，且顯有弱化女子地位，將女性淪為權利客體，誘發性犯
    罪之潛在危險，已侵害社會多數人普遍認同之性觀念或性道
    德感情，足使一般人感到羞恥、噁心或厭惡之不愉快感，堪
    認係純屬渲染、強調性交行為作品，而為大法官釋字第六一
    七號解釋所指「第二類猥褻物品」甚明。是本件扣案三十片
    光碟，均為刑法第二百三十五條第一項立法意旨所欲規範「
    禁止傳布於眾之猥褻物品」，實堪認定。
  (三)被告將上開猥褻光碟販賣傳布於眾，應已該當刑法第二百三
    十五條第一項販賣猥褻物品罪：
  1.被告因不詳業務員兜售，而以每片六十元代價，購入上開猥
    褻光碟後，將色情光碟置放於店內透明櫥窗櫃臺，再以每片
    八十元代價，販售予不特定人等情，業據被告警訊偵查及審
    理中分別供述明確，應堪認定。至被告另辯稱：光碟片係搭
    配商品贈送顧客，並未販賣云云。然被告於本院上訴審已供
    承：係因其所經營「戰神情趣用品店」生意不佳，始有意藉
    由搭配買商品一千元即贈送扣案色情光碟一片週年慶活動促
    銷情趣店商品等語（詳上訴卷八一頁）。是被告所稱贈送光
    碟，既以購買店內商品達一千元為前提，顯見被告已將光碟
    利潤包含於消費者所購買情趣商品價值內，而非單純將光碟
    無償贈與他人。據此，被告縱使以週年慶名義，將猥褻光碟
    搭配商品贈送予不特定人，亦無礙其販賣行為認定。是被告
    上開所辯，自無可取。
  2.又被告所經營「戰神情趣用品店」，其店外並未有禁止未滿
    十八歲者進入標語，顯係不特定人可得自由進出場所，參以
    扣案光碟係擺放於店內透明櫥窗櫃臺，業據被告於警偵訊供
    明在卷，而該等光碟外包裝不僅無「未滿十八歲者不得觀賞
    」或「限制級」標示，且封面均有男女主角性交畫面，清晰
    可見，亦有扣案光碟三十片封面照片在卷足參。則被告未於
    空間或方式上採取適當安全隔絕措施包裹上開猥褻光碟，致
    不特定人，皆得以感官見聞，堪認該等光碟畫面，顯已暴露
    於眾，處於一般不特定人得以共見共聞狀態，而非單純夫妻
    間於自家閨房播放觀看可相比擬，又按諸大法官釋字第六一
    七號解釋，本件系爭光碟內容係含有暴力或性虐待畫面，而
    無藝術性、教育性及醫學性等價值者，不論被告有無採取適
    當安全隔絕措施，被告將之販賣傳布於眾，即已足該當刑法
    第二百三十五條第一項販賣猥褻物品罪，縱使光碟內容屬一
    般猥褻資訊者，亦因本件被告對該等光碟未採取適當安全隔
    絕措施而傳布於眾，使一般不特定人處於隨時可共見共聞狀
    態，而顯該當刑法第二百三十五條第一項販賣猥褻物品罪。
三、綜上各情，本件被告販售色情猥褻光碟犯行，事證明確，堪
    以認定。
四、查被告甲○○於所營情趣店內，販賣猥褻光碟片予不特定人
    ，核其所為，係犯刑法第二百三十五條第一項販賣猥褻物品
    罪；被告意圖販賣而持有猥褻物品低度行為，為販賣猥褻物
    品高度行為所吸收，不另論罪。又被告係於同一地點，販賣
    猥褻物品，時間密接，侵害同一社會法益，多次販賣行為獨
    立性極為薄弱，依一般社會健全觀念，在時間差距上難以強
    行分開，在刑法評價上，以視為數個舉動接續施行，合為包
    括一行為予以評價，較為合理。是被告本件多次販賣行為，
    應構成接續犯，而論以一行為。
五、原審以被告販賣猥褻物品犯行，尚屬不能證明，因而諭知被
    告無罪，固非無見。惟查：本件被告販賣予不特定人光碟片
    封面，均明顯可見各式男女性交畫面，其內容不僅含有暴力
    、性虐待，而無藝術性、教育性及醫學性等價值之猥褻畫面
    ，且綜觀其整體內容，所傳遞資訊，顯非單純以刺激或滿足
    性慾為要，而係以有違道德倫常題材為其故事情節，穿插其
    中，刻意扭曲、破壞當前社會多數人普遍認同和諧性價值秩
    序，已足令一般人感到羞恥、厭惡或不堪呈現於眾，而為大
    法官釋字第四○七號、第六一七號解釋所指「刑法第二百三
    十五條第一項」所欲規範猥褻物品無疑。被告明知於此，猶
    未採取任何安全隔絕措施，將之販賣予不特定多數人，被告
    所為，顯屬不法，原審疏未詳查，並仔細勾稽全案證據，遽
    認被告所販售光碟，未顯現任何暴力、性虐待畫面，且扣案
    光碟除客觀上已足刺激或滿足性慾外，並無證據顯示其為引
    起一般人羞恥、厭惡感或令人感覺不堪呈現於眾或不能忍受
    而排拒之猥褻物品，自有未洽。檢察官上訴意旨，指摘及此
    ，為有理由，應由本院將原判決撤銷改判。爰審酌被告經營
    情趣用品店，本有正當營利來源，僅因生意欠佳，即販賣猥
    褻光碟，藉此賺取差價牟利，所為不僅助長社會淫風，且破
    壞社會善良風氣，惟念其素無前科，品行尚稱良好，所販賣
    猥褻光碟數量非多，時間不長，危害尚非巨大及犯後曾坦承
    犯行等一切情狀，對被告量處拘役四十日。又被告犯後，中
    華民國九十六年罪犯減刑條例，已於九十六年七月四日公布
    ，並於同年七月十六日施行生效，被告犯行係在九十六年四
    月廿四日前所為。是被告上開所宣告之刑，合於中華民國九
    十六年罪犯減刑條例第二條第一項第三款減刑條件，爰依法
    減為拘役廿日，並諭知所處拘役，如易科罰金以新台幣一千
    元折算一日之標準，以資懲儆。又扣案光碟三十片，其內含
    均男女全裸、性交、口交等猥褻畫面影像，有扣案色情光碟
    內容翻拍照片一二○張在卷可稽。顯見扣案光碟卅片確均屬
    猥褻影像附著物無誤，依刑法第二百三十五條第三項規定，
    不問是否屬於犯人所有，沒收之，爰均依法併予宣告沒收。
據上論斷，應依刑事訴訟法第三百六十九條第一項前段、第三百
六十四條、第二百九十九條第一項前段，刑法第二百三十五條第
一項、第三項、第四十一條第一項前段，刑法施行法第一條之一
第一項、第二項前段，中華民國九十六年罪犯減刑條例第二條第
一項第三款、第九條，判決如主文。
本案經檢察官郭珍妮到庭執行職務。
中    華    民    國    97    年     3     月    6    日
                  刑事第六庭    審判長法  官  蔡崇義
                                      法  官  杭起鶴
                                      法  官  董武全
以上正本證明與原本無異。
不得上訴。
                                      書記官  許美惠
中    華    民    國    97    年     3     月    6    日
附錄法條：
刑法第二百三十五條：
散布、播送或販賣猥褻之文字、圖畫、聲音、影像或其他物品，
或公然陳列，或以他法供人觀覽、聽聞者，處二年以下有期徒刑
、拘役或科或併科三萬元以下罰金。
意圖散布、播送、販賣而製造、持有前項文字、圖畫、聲音、影
像及其附著物或其他物品者，亦同。
前二項之文字、圖畫、聲音或影像之附著物及物品，不問屬於犯
人與否，沒收之。

司法院資訊處製作；財團法人民間司法改革基金會備份。
